【裁判字號】    90,上易,550
【裁判日期】    900516
【裁判案由】    傷害
【裁判全文】
臺灣高等法院高雄分院刑事判決                      九十年度上易字第五五號
      上  訴  人
      即  被  告  乙○○
右上訴人因傷害案件，不服臺灣屏東地方法院九十年度易字第四九號中華民國九十年
二月十五日第一審判決（起訴案號：臺灣屏東地方法院檢察署八十九年度偵字第六八
０九號），提起上訴，本院判決如左：
      主      文
上訴駁回。
      事      實
一、乙○○於民國（下同）八十九年九月二十六日下午五時二十分許，在屏東市○○
    里○○街一二號，因在該處賭博事與丙○○○發生爭執，竟基於傷害人身體之犯
    意，徒手毆打丙○○○，致丙○○○頭皮血腫一×五甲分、右手臂挫瘀傷一×五
    甲分、右手擦傷四×三甲分。嗣於同年九月二十六日下午七時三十分許，在乙○○位於屏東市○○里○○路三九巷二六號住處，因乙○○於前述時地毆打丙○○○之事，丙○○○之友丁○○遂與丙○○○一同前找乙○○理論，並因一言不合
    而發生爭執，乙○○又另行起意，萌生傷害人身體之犯意，徒手毆打丁○○，致
    丁○○右下正中門齒、左下正中門齒牙根斷裂。
二、案經被害人丙○○○、丁○○訴由屏東縣警察局屏東分局移送臺灣屏東地方法院
    檢察署檢察官偵查起訴。
      理      由
一、訊據上訴人即被告乙○○固承認有於前開時地，因與告訴人丙○○○發生口角，
    遂出手先推倒告訴人丙○○○，致告訴人丙○○○倒地受傷，嗣又於告訴人丁○○前往找其理論時，又出手毆打告訴人丁○○，致告訴人丁○○受有前述傷害之
    事實，惟否認有傷害告訴人等之犯意，辯稱：當時係告訴人丙○○○先出手欲抓
    其下體，其為自衛，遂出手將告訴人丙○○○推開，並無傷害告訴人丙○○○之
    意，而嗣於告訴人丁○○至其住處時，因告訴人丁○○先出手打人，其基於自衛
    之目的，才與丁○○互毆，其當時亦有受傷，惟未驗傷故未提出告訴等語。
二、經查：
（一）右揭事實，業據告訴人丙○○○、丁○○先後分別於警、偵訊、原審審理中及
      本院審理中指訴綦詳，核與在場證人邱廣於偵查（見偵查卷第六頁正、反面）
      及原審審理中（見原審卷第十八頁）結證情節相符，並明確指稱係被告先行出
      手毆打告訴人丁○○等情，是被告所辯係基於自衛而與告訴人丁○○互毆一節
      ，即難採信。
（二）證人鄭榮哲雖於原審到庭證稱，其曾見到告訴人等前往被告住處，並由告訴人
      丁○○先出手毆打被告，嗣被告始還手等語（見原審卷第十八頁），證人鄭榮
      哲於本院九十年四月十一日訊問中亦結證：「我只有看到八十九年九月二十六
      日下午七時三十分許見到他們吵架的情形，因為我住在乙○○的對面，我聽到
      的聲音是聽到邱美鳳在說『不要叫他了，他（指乙○○）在睡覺了』的話語，
      後來我就走到我家陽台，我就看到丙○○○和丁○○二人很大聲的在講話，但
      講何事我就不清楚，我看了約二、三分鐘後，我就見到丁○○先出手打乙○○
      ，在場的人有陳邱美鳳、丙○○○、丁○○、乙○○，丁○○打了乙○○後，
      乙○○就架住丁○○而後一直退一直退，後來退到我家種花的地方沒有路乙○○就倒地了，丁○○和丙○○○也一直打乙○○，而且我有看見丙○○○有從
      地上拿東西要打乙○○，後來警方趕到的時候，我有看到乙○○頭上有流血，
      警方就帶關係人去警局了，後來從派出所回來後聽乙○○講是雙方不願計較了
      ，不知道為何丙○○○會告乙○○。」等語，然被告於偵查中，告訴人等聲請
      檢察官訊問證人邱廣時，並未曾向檢察官表示當時尚有何人在場可以為證，卻
      遲至原審審理中，始陳稱尚有證人鄭榮哲可以為證，是該名證人是否果於案發
      時在場，即非無疑，且被告先於偵查中稱，係因其與告訴人丙○○○之糾紛，
      故丙○○○要丁○○去打我等語（見偵查卷第六頁），但嗣於原審審理中，於
      證人邱廣作證後被告又改稱，因證人邱廣與告訴人等有親密之關係，且係邱廣
      要告訴人丁○○去打我等語，是其先後陳述顯有矛盾，並可見其係於證人邱廣
      二度為其不利之證述後，始故意誑稱係證人邱廣教唆告訴人丁○○毆打伊，是
      於兩相比較之下，應以證人邱廣所述較為可採。
（三）證人邱美鳳於本院九十年四月十一日訊問中結證：「我當時是分租乙○○的房
      間，九月二十六日下午七時三十分許我回到重慶路三九巷二六號住處時，我見
      到丁○○、丙○○○二人剛好要叫門，要叫乙○○，我說不要叫，我說乙○○
      在睡覺，等一下要去工作，沒想到乙○○下來後，丁○○一下就打乙○○二下
      ，乙○○就倒地了，乙○○倒地後，丙○○○也打乙○○，我有看見乙○○在
      推開丁○○、丙○○○，可能是在推開的時候有傷到丁○○和丙○○○，我只
      有看見丁○○嘴巴流血，但沒有看到他有掉牙齒的情形。」等語，但被告於警
      訊、偵查及原審均未提及證人邱美鳳有在場可做證，因此被告於上訴本院後始
      聲請傳訊證人邱美鳳，且證人邱美鳳係被告之房客，因此其證詞難免有所偏頗
      ，不足為採。
（四）告訴人丙○○○、丁○○等受有前開傷害，各有屏東市寶建醫院所出具之驗傷
      診斷書一份在卷可證，且告訴人丁○○右下正中門齒、左下正中門齒牙根斷裂
      ，可見被告用力之猛，並非一般自衛行為可能造成之結果。綜上所述，足見被
      告所辯其係自衛行為，顯係卸責之詞，不足採信。本件事證明確，被告傷害犯
      行，洵堪認定。
三、被告乙○○先後二次將告訴人丙○○○、丁○○毆打成傷，核被告所為，均係犯
    刑法第二百七十七條第一項之傷害罪。其先後二次傷害犯行之時間、地點均不同
    ，且第二次之傷害犯意，係因告訴人丁○○前去找被告理論後才產生，被告於第
    一次傷害告訴人丙○○○時，並不能預見告訴人等嗣後會再去找伊理論並進而發
    生爭執，是其於為第一次傷害犯行時，顯然並無為第二次傷害行為之意圖，自無
    所謂概括犯意可言，甲訴意旨認被告係基於概括犯意而為本件二次傷害犯行，其
    間並有連續犯之關係一節，尚有誤會，惟因被告二次傷害犯行均已為甲訴意旨所
    敘及，自應併由本院予以審判，及分論併罰，附此說明。
四、原審以被告罪證明確，因予適用刑法第二條第一項前段、第二百七十七條第一項
    、第五十一條第五款、修正後刑法第四十一條第一項（原審誤引刑法第四十一條
    ），罰金罰鍰提高標準條例第一條前段、第二條之規定，並審酌被告並無前科，
    此有其前科表為憑，素行非劣、犯罪動機、目的、以徒手毆打告訴人等為犯罪手
    段、致告訴人丙○○○受有頭皮血腫一×五甲分、右手臂挫瘀傷一×五甲分、右
    手擦傷四×三甲分之傷害，告訴人丁○○受有右下正中門齒、左下正中門齒牙根
    斷裂之傷害、犯後一再否認犯行，迄未對告訴人等為道歉或賠償等一切情狀，各
    量處有期徒刑三月、四月，並定其應執行有期徒刑五月；又刑法第四十一條已於
    被告行為後，在九十年一月四日修正，同月十日經總統甲布，於同年月十二日生
    效施行，該條修正為「犯最重本行為五年以下之刑之罪，而受六個月以下有期徒
    刑或拘役之宣告，因身體、教育、職業、家庭之關係或其他正當事由，執行顯有
    困難者，得以一元以上三元以下折算一日，易科罰金。但確因不執行所宣告之刑
    ，難收矯正之效，或難以以維持法律秩序者，不在此限」，依同法第二條第一項
    前段之規定，應從裁判時即修正後之刑法第四十一條第一項前段之規定，併諭知
    易科罰金之折算標準。認事用法核無違誤，所處之刑亦屬適當，被告上訴意旨，
    仍執前詞，否認犯罪，指摘原判決不當，為無理由，應予駁回。
據上論斷，應依刑事訴訟法第三百六十八條，判決如主文。
本案經檢察官陳惠珠到庭執行職務。
中      華      民      國    九十      年      五      月     十六     日
                              臺灣高等法院高雄分院刑事第七庭
                                  審判長法官  王光照
                                        法官  黃仁松
                                        法官  黃壽燕
右正本證明與原本無異。
不得上訴。
                                      書記官  蘇恒仁
中      華      民      國    九十      年      五      月     十八     日
附錄本判決論罪科刑法條：
刑法第二百七十七條第一項：
  傷害人之身體或健康者，處三年以下有期徒刑、拘役或一千元以下罰金。
                                                    Ａ


司法院資訊處製作；財團法人民間司法改革基金會備份。
